【裁判字號】    94,訴,1540
【裁判日期】    950731
【裁判案由】    分割共有物
【裁判全文】
臺灣臺南地方法院民事判決              94年度訴字第1540號
原      告  丙○○○○○○○○.
訴訟代理人  庚○○
被      告  丁○○
            甲○○
            己○○
            乙○○
                        之1
            戊○○
上列當事人間請求分割共有物事件，經本院於民國九十五年七月
二十日言詞辯論終結，判決如下：
    主  文
兩造共有坐落台南縣安定鄉○○段三二○四－六地號、地目建、
面積八五七平方公尺，准予分割如附圖一所示，其中：編號Ｆ部
分、面積一四三平方公尺分歸原告王重元（即王茂宏之繼承人）
取得；編號Ａ部分、面積二一四平方公尺分歸被告丁○○取得；
編號Ｂ部分、面積二一四平方公尺分歸被告甲○○取得；編號Ｃ
部分、面積七一平方公尺分歸被告己○○取得；編號Ｄ部分、面
積七二平方公尺分歸被告乙○○取得；編號Ｅ部分、面積一四三
平方公尺分歸被告戊○○取得。
訴訟費用由兩造依附表所示應有部分之比例負擔。
    事實及理由
一、按當事人死亡者，承受訴訟人於得為承受時，應即為承受之
    聲明，他造當事人亦得聲明承受訴訟，民事訴訟法第一百七
    十五條定有明文。本件原告王茂宏起訴後，於民國九十五年
    六月二日死亡，王重元為其繼承人，由王重元繼承王茂宏所
    有系爭台南縣安定鄉○○段三二○四－六地號土地之應有部
    分，已辦理土地繼承登記，業據王重元提出戶籍謄本、土地
    登記簿謄本等附卷，向本院聲明承受訴訟，核與前揭規定並
    無不合，應予准許。
二、被告丁○○、甲○○、己○○、乙○○、戊○○均經合法通
    知，未於言詞辯論期日到場，核無民事訴訟法第三百八十六
    條各款所列情形，爰依原告聲請，由其一造辯論而為判決。
三、本件原告起訴主張：坐落台南縣安定鄉○○段三二○四－六
    地號土地、地目建、面積：八五七平方公尺，係兩造所共有
    ，迄未分割。該土地並無不能分割之情形，亦無不分割之特
    約，因共有人間經多次商討均無法達成共識完成分割，以利
    土地之利用，爰提起本訴，請求判決分割如主文所示等語。
四、被告甲○○雖未於言詞辯論期日到場，亦未提出書狀為聲明
    或陳述，惟於本院九十五年二月十七日勘驗時陳述：「同意
    依原告提出之分割方案進行分割，並認依該方案，各分割土
    地間並無價值差異，無差價找補問題等語。被告丁○○、己○○、乙○○、戊○○均未於言詞辯論期日及勘驗期日到場
    爭執，亦未提出書狀作何聲明及陳述。
五、按各共有人除因物之使用目的不能分割，或契約訂有不能分
    割之期限者，得隨時請求分割共有物。次按共有物分割之方
    法，不能協議分割者，法院得因任何共有人之聲請，命為原
    物或變價之分配，為民法第八百二十三條第一項前段及第八
    百二十四條第二項所明定。本件原告主張系爭土地為兩造分
    別共有，各共有人應有部分之比例如附表所示，系爭土地為
    鄉村區乙種建築用地，該土地並無不能分割之情形，兩造間
    亦無不分割之特約，惟兩造就系爭土地分割方法不能達成協
    議等情，業據原告提出土地登記簿謄本、地籍圖謄本等附卷
    為證，並經本院新市簡易庭九十四年度新調字第九六號調解
    不成立，堪認原告此部分主張為真實。
六、經查，系爭土地呈完整梯字形，其北面、東面分別為他人所
    有土地，西臨八米寬之柏油私設巷道，南臨較小之巷道，其
    西南角有三條柏油巷道呈輻射狀對外聯絡。土地上現有未保
    存登記建物如附圖二所示，其中Ｃ部分為面積一一○．一四
    平方公尺鋼筋混凝土造二層半樓房（複丈成果圖記載為二層
    樓房），門牌台南縣安定鄉港南村港口51-1號，為原告王重
    元所有，亦由王重元與其家人占有使用；Ａ部分面積六八．
    一九平方公尺為一層磚造平方、門牌台南縣安定鄉港南村港
    口51號、Ｂ部分為面積一四．八七平方公尺之木造鴿舍（活
    動式）、Ｄ部分為面積八．三八平方公尺之一層磚造浴廁，
    上開Ａ、Ｂ、Ｄ建物均為被告甲○○所有，並由被告甲○○
    占有使用；另Ｅ部分面積一二．九三平方公尺為第三人所有
    之木造平房，已經廢棄，無人使用，其餘部分則為空地。業
    經本院於九十五年二月十七日會同台南縣新化地政事務所測
    量人員勘測現場，製有勘驗筆錄、現場圖、現場照片，並據
    該所檢送建物基地複丈成果圖（即附圖二）附卷可明。
七、再按分割共有物，以消滅共有關係為目的。法院裁判分割共
    有物土地時，除因該土地內部分土地之使用目的不能分割（
    如為道路）或部分共有人仍願維持其共有關係，應就該部分
    土地不予分割或准該部分共有人成立新共有關係外，應將土
    地分配於各共有人單獨所有，最高法院六十九年度台上字第
    一八三一號著有判例。本件原告請求依台南縣新化地政事務
    所九十五年三月十五日複丈成果圖為分割（即附圖一），該
    分割方案係斟酌共有人即原告與被告甲○○現有建物坐落位
    置，按各共有人應有部分之比例以東西向方式分割，分割後
    各筆土地均為單獨所有，且均臨西側八米私設柏油道路，對
    外聯絡無礙，土地利用之經濟效益相當，被告甲○○於勘驗
    當時亦陳述同意依原告所提出如附圖一所示之分割方案，是
    上開附圖一所示分割方案堪認係適當之分割方法。被告戊○○、丁○○、乙○○、己○○雖未於勘驗或辯論期日到場陳
    述意見，惟經本院將附圖一所示分割方案之複丈成果圖分別
    送達，令其陳述意見，未據其等向本院為不同意見之陳述。
    又依附圖一所示分割方案，各分割土地既均臨西側八米柏油
    道路，土地利用價值既屬相當，尚無因位置不同造成鉅額價
    值差異，自無相互補償問題。
八、綜上所述，本院審酌兩造利益、共有人意願、共有土地之使
    用現況、對外聯絡道路位置及土地利用之經濟效益，基於公
    平原則，認原告主張如附圖一所示之分割方法為兼顧兩造利
    益與土地使用現況之最適當分割方法，爰判決如主文第一項
    所示。又本件係共有物分割訴訟，由被告負擔訴訟費用顯失
    公平，爰依民事訴訟法第八十條之一之規定，由兩造即全體
    共有人依系爭土地應有部分之比例負擔訴訟費用如主文第二
    項所示。
九、據上論結，本件原告之訴為有理由，依民事訴訟法第三百八
    十五條第一項前段、第八十條之一、第八十五條第一項但書
    ，判決如主文。
中    華    民    國    95    年     7    月    31    日
                  民事第一庭    法  官  林逸梅
以上正本證明與原本無異。
如對本判決上訴，須於判決送達後廿日內向本院提出上訴狀。
中    華    民    國    95    年    7     月    31    日
                                書記官  楊建新
附表：各共有人就各該土地應有部分之比例及應負擔訴訟費用之
      比例
┌──┬──────┬──────┬──────────┐
│編號│  姓  名    │土地應有部分│應負擔訴訟費用之比例│
├──┼──────┼──────┼──────────┤
│一  │  王重元    │  六分之一  │    六分之一        │
├──┼──────┼──────┼──────────┤
│二  │  丁○○    │  四分之一  │    四分之一        │
├──┼──────┼──────┼──────────┤
│三  │  甲○○    │  四分之一  │    四分之一        │
├──┼──────┼──────┼──────────┤
│四  │  己○○    │  十二分之一│    十二分之一      │
├──┼──────┼──────┼──────────┤
│五  │  乙○○    │  十二分之一│    十二分之一      │
├──┼──────┼──────┼──────────┤
│六  │  戊○○    │  六分之一  │    六分之一        │
└──┴──────┴──────┴──────────┘
附圖一：分割複丈成果圖
附圖二：建物複丈成果圖


司法院資訊處製作；財團法人民間司法改革基金會備份。
